【裁判字號】    97,上更(一),155
【裁判日期】    970630
【裁判案由】    毒品危害防制條例
【裁判全文】
臺灣高等法院臺中分院刑事判決     97年度上更(一)字第155號
上  訴  人  臺灣彰化地方法院檢察署檢察官
被      告  乙○○
選任辯護人  張柏山  律師
            羅淑菁  律師
上列上訴人因被告毒品危害防制條例案件，不服臺灣彰化地方法
院96年度訴字第277號中華民國96年6月29日第一審判決（起訴案
號：臺灣彰化地方法院檢察署95年度偵字第9836號），提起上訴
，經判決後由最高法院發回更審，本院判決如下：
    主  文
原判決撤銷。
乙○○販賣第一級毒品，處有期徒刑拾伍年貳月，販賣第一級毒
品所得財物新臺幣壹仟元沒收，如全部或一部不能沒收時，以其
財產抵償之。又販賣第一級毒品，處有期徒刑拾伍年貳月，販賣
第一級毒品所得財物新臺幣壹仟元沒收，如全部或一部不能沒收
時，以其財產抵償之；扣案之0000000000號行動電話壹支沒收。
主刑部分應執行有期徒刑拾伍年陸月。
    事  實
一、乙○○（綽號老鴇）明知海洛因業經毒品危害防制條例列為
    第一級管制毒品，不得非法持有、販賣，竟為牟取暴利，即
    基於販賣第一級毒品海洛因以營利之犯意，先於不詳時間、
    地點向姓名年籍不詳之成年人販入數量及價格均不詳之海洛
    因後，於下列時、地，先後將上開購得之海洛因，分別販賣
    予陳洋佑、甲○○等人，茲分述如下：
  (一)於民國（下同）95年7月19日19時29分許，由陳洋佑以其000
    0000000號行動電話，撥打不知情之曾森煒所有而當時實際
    上由乙○○持用之0000000000號行動電話，而與乙○○聯絡
    購買第一級毒品海洛因之事宜。俟雙方談妥交易細節，並約
    定交易時間及地點後，隨即由乙○○出面至約定之地點即彰
    化縣田中鎮田中火車站附近，以新臺幣（下同）1000元之價
    格，販賣第一級毒品海洛因予陳洋佑1次。
  (二)於95年9月8日18時30分31秒，由甲○○以其所有0000000000
    號行動電話，撥打不知情龍桂雄所有之0000000000號行動電
    話，原欲向龍桂雄（另案審理）購買第一級毒品海洛因，因
    故未能完成接洽，而由乙○○於翌（9）日凌晨0時52分50秒
    ，以其所持有之0000000000號行動電話，撥打甲○○之上開
    0000000000號行動電話，乙○○與甲○○乃聯絡購買第一級
    毒品海洛因之事宜。俟雙方談妥交易細節，並約定交易時間
    及地點後，嗣即由乙○○出面至約定之地點即南投縣竹山鎮
    燦坤大賣場附近，以一手交錢、一手交貨之方式，以1000元
    之價格，販賣第一級毒品海洛因予甲○○。
  (三)嗣因警方對龍桂雄所有之0000000000號、曾森煒之上開0000
    000000號行動電話施以通訊監察，乃循線於95年9月9日16時
    許，在南投縣竹山鎮○○路229-9號6樓查獲，並扣得乙○○
    所有之上開0000000000號行動電話1支及與本案無關之00000
    00000號行動電話1支等物。
二、案經彰化縣警察局田中分局報告臺灣彰化地方法院檢察署檢
    察官偵查起訴。
    理  由
一、訊據被告乙○○對於其綽號叫「老鴇」，及陳洋佑於95年7
    月19日19時29分許曾撥打曾森煒所有之0000000000號行動電
    話，而由其接聽等事實供認不諱，惟矢口否認有上開販賣第
    一級毒品之犯行，辯稱：陳洋佑撥打上開0000000000號行動
    電話係要找曾森煒，因伊當時剛好在該處，始由伊幫忙接聽
    而已，伊並未販賣海洛因予陳洋佑。又伊亦無販賣海洛因予
    甲○○之事云云。經查：
 (一)犯罪事實(一)部分：
  1.證人陳洋佑之證述：
    (1)於95年11月2日警詢時證稱：「（0000000000號行動電話
      是何人所持用？以何人名義申設？）是以我名義申設，我
      自己持用，（提示通訊監察譯文於95年7月19日19時29分
      發現由0000000000撥入0000000000號行動電話內容，此通
      電話是否為你所撥？何人所接聽？內容是指何意？是否有
      完成交易？）此通電話是我所撥打，綽號『老寶』（即老
      鴇）之男子所接聽，『一ㄟ』是指1000元，『查某』是指
      海洛因毒品，此通電話是我要向『阿煒』購買毒品，但綽
      號『老寶』之男子所接聽，我便向他購買1000元海洛因毒
      品，此次在田中火車站有跟綽號『老寶』之男子完成交易
      ，綽號『老寶』之男子年約20餘歲，他平常均跟『阿煒』
      在一起」等語，並指認『阿煒』為曾森煒（見偵卷第50頁
      背面、第51頁）。
    (2)於96年1月31日偵查中結證稱：「（海洛因向何人購買？
      ）向綽號『阿煒』及『老鴇』，他們是在一起的，（『老
      鴇』親自拿給你幾次？）『老鴇』親自拿給我1次，時間
      約在95年8月底左右，是約在田中黃昏市場前，1000元的
      海洛因，（警局時表示從95年6月底開始跟『老鴇』買毒
      品是何意？）意思是說95年6月底開始跟曾森煒買毒品，
      但『老鴇』會開車載曾森煒，『老鴇』親自交付的只有1
      次，都是打0000000000，這是曾森煒的電話」等語，並指
      認『老鴇』即為乙○○（見偵卷第97頁）。
    (3)於96年6月20日原審審理時結證稱：「（何情況下與被告
      見面？）我看到他開車載曾森煒，我打電話向曾森煒買海
      洛因，他約我在田中不一定的地方等，我會騎機車在曾森
      煒繞一圈，繞回來就看到被告開白色車在那邊等，將曾森
      煒載走。（被告有沒有直接與你交易毒品？）毒品都是曾
      森煒交給我，我打電話都是曾森煒接的，如果他接的電話
      ，乙○○也是拿給曾森煒接聽。（被告綽號為何？）好像
      是『老鴇』。（提示偵卷第50頁反面第13行至24行《即95
      年7月19日19時29分由0000000000撥入0000000000號行動
      電話內容》，這是你與何人的對話？）我與乙○○的對話
      。（『查某』是何意？）是一級毒品，我們約在田中，但
      到田中並不是乙○○拿毒品給我，是另一位較年輕的拿出
      來的，是在田中火車站交易的。（被告到底有無親自將毒
      品交付給你？）沒有，後來曾森煒被抓後，電話都是乙○
      ○接的，有一次就是田中火車站這次，另約了幾次但都沒
      成功。（你的手機電話是否0000000000？）是的。（曾森
      煒的電話是0000000000？）是的。（你剛才說大部分都是
      向曾森煒購買毒品？）是的，向曾森煒購買幾次海洛因，
      30次以上。（電話有幾次是被告接聽？）2、3次。（你說
      要找『阿煒』被告就將電話交給『阿煒』的情形有幾次？
      ）不多，有好幾次，不記得了。（有無直接與被告談交易
      的地點、時間？）就是這2、3次。（這2、3次是否包括剛
      才講的田中黃昏市場及火車站這2次？）是的。」各等語
      （見原審卷第99至102頁）。
  2.由監察行動電話號碼0000000000號（原由曾森煒使用），於
    95年7月19日19時29分，與證人陳洋佑自承使用之000000000
    0號行動電話，其對話內容譯文：「A：你誰？」、「B：『
    洋佑』」、「A：怎樣？」、「B：你人在哪？」、「A：我
    們在田中」、「B：你是『阿煒』嗎？」、「A：都開車載『
    阿煒』那個」、「B：你幫他處理就對啦。」、「A：怎樣？
    」、「B：要過去拿就對啦。」、「A：嗯。」、「B：要去
    田中喔！」、「A：嗯」、「我過去在打給你」、「你又沒
    說要什麼，我要怎說？」、「B：一ㄟ查某」等語（見偵卷
    第54頁背面）。而上開通訊監察之錄音內容，業經本院前審
    勘驗與上開譯文相符，有本院前審勘驗筆錄可按，被告亦於
    上開勘驗當庭坦承上開監察錄音確係其與陳洋佑之對話（均
    見本院前審卷第55頁背面）。
  3.按證人之陳述有部分前後不符，或相互間有所歧異時，究竟
    何者為可採，法院仍得本其自由心證予以斟酌，非謂一有不
    符或矛盾，即應認其全部均為不可採信（最高法院74年台上
    字第1599號判例參照）。證人陳洋佑上開於警詢、偵查、及
    原審之證述，前後固稍有不同，但其均證述：被告綽號「老
    鴇」（或稱「老寶」），上開95年7月19日19時29分之通訊
    監察內容，係其以0000000000行動電話聯絡當時被告持用之
    0000000000行動電話，並約定交易金額、時間、地點，且已
    經完成買賣交易等情，被告亦坦承該通聯係其與陳洋佑之對
    話，且上開通訊監察錄音顯示，被告與陳洋佑之上開對話，
    確係有關買賣毒品海洛因1000元之對話，足認上開通聯對話
    確係被告與陳洋佑約定交易海洛因1000元無疑。至(1)有關其
    交易之地點，證人陳洋佑上開警詢時針對此次通聯所約定之
    情節，明確證述係在田中火車站等情，於上開偵查則改稱：
    綽號「老鴇」之被告僅1次在田中黃昏市場前親自交付海洛
    因等語，於上開原審又證述係在田中火車站完成交易等語，
    本院審酌證人陳洋佑於上開警詢及原審所述，均係針對上開
    95年7月19日之交易而明確證述交易地點在田中火車站，於
    上開偵查所述，則非針對上開95年7月19日之交易，僅泛稱
    ：被告僅1次在田中黃昏市場前親自交付海洛因等語，足認
    上開偵查所述，應係無特定記憶之情況下所為證述，尚有記
    憶疏失之情形，難以採信，上開警詢、原審所為交易地點在
    田中火車站之證述，係針對特定記憶情況下之證述，較可採
    信。(2)另有關該次交易之交付海洛因之人，證人陳洋佑於上
    開警詢明確證述係被告所交付等語，於上開原審雖改稱：係
    另一較年輕之人交付海洛因云云，但證人陳洋佑在上開原審
    先證述：我打電話都是曾森煒接的，如果他接的電話，乙○
    ○也是拿給曾森煒接聽等語，嗣經提示上開95年7月19 日之
    通訊監察譯文後，始改稱：與被告直接談交易的地點、時間
    的有2、3次等語，又稱：後來曾森煒被抓後，電話都是乙○
    ○接的，有一次就是田中火車站這次等語，而上開約定在田
    中火車站之交易，係於95年7月19日通訊監察日之交易，但
    另案被告曾森煒係在95年8月30日始被查獲，此據台灣彰化
    地方法院95年度訴字第1836號判決載明（見原審卷第123頁
    ），可見上開約定在田中火車站之交易，係在另案被告曾森
    煒遭查獲以前，證人陳洋佑上開原審證詞卻稱：係在曾森煒
    被抓後由被告接聽云云，足認證人陳洋佑上開原審之此部分
    證述，係避重就輕、翻異迴護被告之詞，不能採信，堪認其
    在上開警詢所證由被告交付海洛因之情節，方屬真實。(3)證
    人陳洋佑之上開證述，雖均稱係撥打另案被告曾森煒之上開
    0000000000行動電話，原欲向曾森煒購買海洛因云云，但此
    次通聯確係被告接聽並與陳洋佑直接聯絡及交易等情，已如
    上述，又查無其他證據足以認定另案被告曾森煒知情，應認
    定此部分係被告單獨所為，證人即另案被告曾森煒於原審雖
    結證稱：沒有叫被告拿毒品給陳洋佑或幫伊賣等語，又稱：
    不知被告與陳洋佑之間有無毒品交易等語（分見原審卷第57
    頁背面、第60頁），不能以此作為有利被告之認定。至證人
    陳洋佑所證其他向另案被告曾森煒購買海洛因多次、被告開
    車載送曾森煒之部分，被告否認此部分，證人即另案被告曾
    森煒於原審亦結證否認被告與其一起販賣海洛因（見原審卷
    第57頁），又查無其他證據足以認定被告曾參與此部分，無
    從認定被告亦有此部分犯行，附此敘明。
  4.綜上，足證被告上開所辯顯係飾卸之詞，不足採信。又被告
    於本院前審雖請求再傳訊證人陳洋佑云云，但查該證人已於
    原審到庭接受詰問且證述明確，且核與上開監聽紀錄相符，
    是本院認無再傳訊證人陳洋佑之必要，併此敘明。
 (二)犯罪事實(二)部分：
  1.證人甲○○之證述：
    (1)於95年9月27日警詢時證稱：「我用2支電話0000000000、
      0000000000號跟綽號「阿龍」的男子聯絡，95年7月間開
      始購買至95年9月8日18時許，期間有向「阿龍」之男子購
      買第一級毒品海洛因，交易2次，分別在竹山鎮麥當勞及
      燦坤大賣場，是「阿龍」接電話，第1次「阿龍」親自拿
      給我，第2次是叫不知名男子拿給我」等語，並指認「阿
      龍」為龍桂雄，上開不知名男子為被告乙○○，又證稱：
      「第1次與龍桂雄交易毒品之時間為95年8月6日下午，地
      點在竹山鎮的麥當勞，第2次與被告交易毒品之時間為95
      年9月8日18時許，地點在竹山鎮的燦坤大賣場」等語（均
      見警卷第30、31頁）。
    (2)於95年9月27日偵查中結證稱：「（海洛因是何人拿給你
      ？）是跟『阿龍』拿的，他的電話是0000000000是我自己
      打的，0000000000是楊寶猜用我的電話打的，（你與『阿
      龍』買幾次？）我向『阿龍』買2次，「阿龍」交給我1次
      ，乙○○交給我1次，（時間是否8月6日？）是，地點在
      竹山麥當勞，另外1次是在9月8日，在竹山的燦坤，我分
      別買1000元，（提示卷內通聯紀錄，是否就是你買毒品的
      通話？）是，就是去麥當勞的該次」等語，並指認龍桂雄
      、乙○○（見偵卷第30頁）。
    (3)於96年5月30日原審結證稱：「（是否認識乙○○、曾森
      煒？）乙○○我不認識，認識曾森煒，購買毒品，95年6
      、7月，每次購買1000元，次數約有2、3次。（提示警詢
      筆錄稱在竹山燦坤大賣場是乙○○拿給你的？）確定不認
      識乙○○，但他與曾森煒長的很像，向曾森煒買2次，向
      龍桂雄買2次，應該是親自交毒品給我。（提示偵訊筆錄
      稱1次是乙○○交給你？）我誤把曾森煒當成乙○○。（
      你會打電話給曾森煒請他拿毒品讓你施用？）沒有，改稱
      ：應該有，是朋友楊寶猜幫我打電話給曾森煒，向他討藥
      ，共1次，在醫院那邊，是曾森煒親自拿來的。（95年9月
      8日晚上通聯紀錄你是打給何人？）我不知道這是何人電
      話，改稱：應該是找龍桂雄。（你從來沒有在乙○○手上
      拿過毒品？）是的」等語（見原審卷第61至63頁）。
  2.證人曾森煒於96年5月30日原審審理時結證稱：（甲○○有
    無向被告買毒品？）應該沒有，她住水里，她人不舒服時，
    會打電話給我，我會叫乙○○拿藥去救她，但沒有收錢，甲
    ○○打電話給我，我人在外面，我打電話給我的朋友。（救
    的意思是如何？）甲○○都向我買藥，這次沒有拿錢，我救
    甲○○很多次。（被告去救甲○○是拿到何處？）拿到竹山
    鎮，就是林內往竹山的路邊加油站。（救甲○○那次有無叫
    乙○○與甲○○聯絡？）我有告訴甲○○的手機號碼給乙○
    ○，地點是我聯絡的，0000000000是我申請的電話，000000
    0000的電話是龍桂雄的，0000000000電話是何人所有我不知
    道」等語（見原審卷第57、58頁、第60頁背面、第61頁）。
  3.證人即另案被告龍桂雄於本院前審結證稱：「（有無使用過
    0000000000號行動電話？）有。（是95年9月8日期間用的？
    ）好像是。（95年9月8日下午6點半是否甲○○打電話給你
    ？）忘記了，只要指證向我買毒品的我都承認。（你交付毒
    品都是自己交付或透過何管道交付？）我透過曾森煒、李信
    勳、黃逸青，被告謝宜承曾向我買過毒品海洛因。（有無別
    人跟你買毒品你叫乙○○去交付毒品？）沒有。（有無曾將
    毒品交給乙○○請他轉交買受人？）沒有。（認識被告？）
    認識，他是曾森煒的朋友，我們一起在95年9月9日被抓到的
    。（曾森煒如何賣毒品？有無同夥？）不知道」等語（見本
    院前審卷第84、85頁）。
  4.由證人甲○○證述其使用之行動電話0000000000號之通聯紀
    錄顯示，該0000000000號行動電話，於95年9月8日18時30分
    31秒，曾撥打證人即另案被告龍桂雄證述其使用之00000000
    00號行動電話，通話時間27秒，於翌（9）日0時52分50秒，
    曾由被告謝宜承使用之0000000000號行動電話撥入受話，通
    話時間597秒，有該0000000000號行動電話之通聯紀錄附卷
    可稽（見警卷第35至36頁背面）。
  5.被告於原審已坦承其曾交付海洛因給甲○○1次等情（見原
    審卷第20、108頁）；雖證人甲○○上開於警詢、偵查、及
    原審之證述，前後固稍有不同，但其證述之主要內容為：其
    曾撥打0000000000號行動電話購買海洛因，1次是在9月8日
    ，在竹山的燦坤，買1000元，卷內之通聯紀錄，就是買毒品
    的通話等情。證人即另案被告龍桂雄證稱0000000000號行動
    電話為其所使用，但未曾託被告交付毒品給他人等語。而上
    開通聯紀錄顯示，證人甲○○使用之0000000000號行動電話
    ，曾於95年9月8日18時30分31秒，撥打證人即另案被告龍桂
    雄使用之0000000000號行動電話，通話時間27秒，於翌（9
    ）日0時52分50秒，另由被告乙○○使用之0000000000號行
    動電話撥入受話，通話時間597秒，足認證人甲○○確在95
    年9月8日18時30分31秒，為購買海洛因，撥打上開龍桂雄使
    用之0000000000號行動電話，再於翌（9）日0時52分50秒，
    另由被告使用0000000000號行動電話撥入受話，隨即由被告
    交付海洛因給甲○○，可見證人甲○○上開95年9月8日18時
    30分31秒與0000000000號行動電話之通聯，雖為購買海洛因
    ，卻因故未能完成交易之接洽，所以通話時間僅27秒，其後
    亦非由龍桂雄本人或委託他人交付海洛因，而被告當時係與
    龍桂雄在一起，此據被告及證人龍桂雄分別陳明在卷，被告
    顯係因與龍桂雄同在之機會而得知該訊息後，自行以其使用
    之上開0000000000號行動電話撥入甲○○之行動電話，自行
    接洽買賣海洛因之數量、時間、地點等事項，所以通話時間
    長達597秒，且其後果真由被告交付海洛因給甲○○甚明。
    至被告雖辯稱：伊未收錢云云，且證人即另案被告曾森煒亦
    稱：係伊請被告拿藥去救甲○○，未收錢等語，證人甲○○
    於上開原審亦改稱：伊曾向曾森煒討藥等語。但查證人甲○
    ○已於警詢及偵查時結證後，明確證稱其曾買洛因1000元由
    被告交付等情，其於上開原審改稱：未曾由被告交付海洛因
    等語，不但與其警、偵所述不同，亦與被告坦承曾交付海洛
    因1次給甲○○，及證人即另案被告曾森煒證稱其曾委託被
    告交付海洛因給甲○○等情，完全不同。又證人甲○○上開
    原審所述向曾森煒討藥之交付地點為「醫院那邊」，與證人
    曾森煒所述委託被告交付海洛因之地點為「林內往竹山的路
    邊加油站」，所述地點亦不吻合，可見證人甲○○於原審所
    述曾向曾森煒討藥、將被告與曾森煒誤認等語，及證人曾森
    煒所述曾因甲○○討藥而請被告交付等語，均係臨訟迴護被
    告之詞，不足採信，被告辯稱：伊未收錢等語，亦係飾卸之
    詞，亦不足採，堪認證人甲○○於警、偵所述與被告買賣交
    易1000元海洛因等情，應與事實相符。至(1)其交易之地點，
    證人甲○○於上開警詢已明確證述係在竹山鎮燦坤大賣場附
    近，雖於上開偵查中結證卷內通聯紀錄是去麥當勞買毒品的
    那次等語，但同日亦稱1次是在9月8日，在竹山的燦坤等語
    ，可見其警詢、偵查均證稱95年9月8日通聯買毒品那次，是
    在竹山的燦坤完成交易，上開偵查中所稱「在竹山麥當勞」
    之陳述，應係記憶疏失之誤會，堪認該交易地點係在竹山鎮
    之燦坤大賣場附近。(2)證人甲○○於警詢時雖證稱：「我與
    被告交易毒品之時間為95年9月8日18時許，地點在竹山鎮的
    燦坤大賣場」等語，但95年9月8日18時許係其當時第1次打
    電話之時間，且係其以其所有0000000000號行動電話，撥打
    給龍桂雄之0000000000號行動電話，並非撥打給被告之電話
    ，故不可能於該時間向被告購買海洛因。參以被告於95年9
    月9日凌晨0時52分50秒，確以其所持有之0000000000號行動
    電話，撥打甲○○之上開0000000000號行動電話，且通話時
    間長達597秒，益見證人甲○○向被告購買海洛因之時間應
    係95年9月9日凌晨，並非95年9月8日18時許，殆無疑義。證
    人甲○○於警詢時證稱其與被告交易毒品之時間為95年9月8
    日18時許，其此部分所陳與事實不符，不足憑採，附此說明
    。(3)證人甲○○之上開證述，雖均稱係撥打另案被告龍桂雄
    之上開0000000000行動電話，原欲向龍桂雄購買海洛因云云
    ，但此次通聯確係被告以其持有之0000000000號行動電話與
    甲○○直接聯絡及交易等情，亦如上述，又查無其他證據足
    以認定另案被告龍桂雄知情，應認此部分係被告單獨1人所
    為。又證人即另案被告龍桂雄於本院前審結證稱：我沒有叫
    被告拿毒品轉交給他人等語，如上所述，不能以此作為有利
    被告之認定。至證人甲○○所證其他向另案被告龍桂雄購買
    海洛因多次之部分，被告否認此部分，證人即另案被告龍桂
    雄於本院前審亦否認被告為其販賣海洛因，又查無其他證據
    足以認定被告曾參與此部分，是無從認定被告亦有此部分犯
    行，附此敘明。(4)另證人黃品淵有關被告曾交付毒品給水里
    1個女子之證述，係其聽聞自被告，亦難資為不利於被告之
    證明。(5)又被告於95年9月9日凌晨0時52分50秒，撥打上開
    電話給甲○○時，被告係在竹山鎮，業據被告自承在卷（見
    本院更一卷第76頁），是被告於通話後至竹山鎮燦坤大賣場
    附近，距離不遠，應係短時間即可到達；至證人甲○○通話
    當時雖人在南投縣水里鄉其住處，惟該處至竹山鎮燦坤大賣
    場附近，距離亦不遠，於夜間開車或騎機車至竹山鎮燦坤大
    賣場附近，所需時間亦不久，故其2人通話後，於當日凌晨
    應即可在竹山鎮燦坤大賣場附近交易，亦無疑義。
  6.綜上，足證被告此部分所辯亦係飾卸之詞，不足採信。此外
    復有扣案之上開0000000000號行動電話1支足稽，是罪證明
    確，被告此部分犯行，亦堪以認定。
 (三)按販賣毒品海洛因之刑責極重，故販賣毒品行為，均以隱匿
   方式為之，既無公定價格，復容易因分裝而增減份量，而每
   次買賣之價量，亦常隨雙方關係深淺、資力、需求量及對行
   情之認知、來源是否充裕等因素，而異其標準，非可一概而
   論，然販賣之人從價差或量差中牟利之方式雖異，然其意圖
   營利而販賣則無二致，蓋毒品海洛因屬量微價高之物，販賣
   者皆有暴利可圖，茍非意圖販賣營利，焉有甘冒被處重刑而
   販賣之理；且販賣之利得，除經坦承犯行，或價量均臻明確
   外，委難察得實情，職是之故，縱未確切查得販賣賺取之實
   際差價，但除別有事證，足認係按同一價格轉讓，確未牟利
   外，尚難執此認非法販賣之事證有所不足，致知過坦承者難
   辭重典，飾詞否認者反得逞僥倖，而失情理之平。況被告與
   陳洋佑、甲○○等人並非至親亦無特殊情誼，僅係泛泛之交
   友關係，於警方積極查緝毒品交易，海洛因之購入並非易事
   ，並須冒遭警查獲之風險，若非為圖販賣以賺取價差或量差
   營利，豈有大費周章並甘冒刑責，鋌而走險，向上手買入海
   洛因之後，再以原價轉讓與陳洋佑、甲○○之理？益見被告
   確有營利之意圖甚明。
 (四)綜上所述，本件事證明確，被告上開販賣海洛因予陳洋佑、
   甲○○各1次之犯行，堪以認定。
二、證據能力方面：
  (一)按被告以外之人於檢察事務官、司法警察官或司法警察調查
    中所為之陳述，與審判中不符時，其先前之陳述具有較可信
    之特別情況，且為證明犯罪事實存否所必要者，得為證據，
    刑事訴訟法第一百五十九條之二定有明文，而所謂「前後陳
    述不符」之要件，應就前後階段之陳述進行整體判斷，以決
    定其間是否具有實質性差異，惟無須針對全部陳述作比較，
    陳述之一部分有不符，亦屬之。查本件證人陳洋佑、甲○○
    等人於警詢時所為之上開陳述，經核與其等於原審審理中所
    為之上開陳述不符（詳已如前述），但本院審酌其等於警詢
    時所為之上開陳述距案發日較近，當時記憶自較深刻，可立
    即反應所知，不致因時隔日久而遺忘案情；且較無來自被告
    或其他成員同庭在場之壓力而出於虛偽不實之指證，或事後
    串謀而故為迴護被告之機會，揆諸上開說明，其等於警詢時
    所為之陳述，客觀上應具有較可信之特別情況，且亦為證明
    犯罪事實存否所必要，依刑事訴訟法第159條之2之規定，其
    等於警詢時所為之上開陳述，自得為證據。
  (二)次按被告以外之人於偵查中向檢察官所為之陳述，除顯有不
    可信之情況者外，得為證據，刑事訴訟法第159條之1第2項
    定有明文。本件證人陳洋佑、甲○○於偵查中經具結後向檢
    察官所為陳述，其等均未曾提及檢察官在偵查時有不法取供
    之情形，且被告及其辯護人亦未釋明上開供述有顯不可信之
    情況，核無顯不可信之情況，參以上開證人陳洋佑、甲○○
    等人均已於原審審判中接受被告及其辯護人之反對詰問，依
    刑事訴訟法第159條之1第2項規定，其等於偵查中之所為之
    上開陳述，亦均得為證據。
三、核被告所為，係犯毒品危害防制條例第4條第1項之販賣第一
    級毒品罪。其販賣前之持有第一級毒品海洛因行為，已為販
    賣之高度行為所吸收，不另論罪。又其先後2次販賣行為，
    犯意各別、行為互異，應分論併罰，公訴人認係接續犯，尚
    有誤會（詳如後述）。原審疏未詳予審究，遽認被告之犯罪
    並不能證明而為無罪之判決，核有違誤。檢察官上訴意旨執
    此指摘原判決不當，非無理由，應由本院將原判決予以撤銷
    改判。復查被告雖販賣2次海洛因，惟均係小額交易，每次
    交易價格僅1000元，2次所得共僅區區2000元，與一般大毒
    梟尚有差別，而販賣第一級毒品罪之法定刑為死刑或無期徒
    刑，可謂情輕法重，其犯罪情狀在客觀上非無可憫恕之處，
    本院認如科以最低刑度仍嫌過重，爰依刑法第59條之規定酌
    量減輕其刑。茲審酌被告犯罪之動機、目的係為圖得一己之
    利益、販賣之時間約達五月，販賣毒品為增進流通毒品之管
    道，危害社會治安非輕、惟均係小額交易，且所得僅區區20
    00元、及犯後否認犯行等一切情狀，分別量處被告如主文第
    二項所示之刑，並定其應執行之刑，以示懲儆。又被告販賣
    海洛因所得之2000元（每次1000元），均應依毒品危害防制
    條例第19條第1項之規定宣告沒收，如全部或一部不能沒收
    時，以其財產抵償之。另扣案之上開0000000000號行動電話
    1支係被告所有，亦據被告於警詢時陳明在卷，且為供被告
    販賣海洛因予甲○○所用之物，亦應依條例第19條第1項之
    規定宣告沒收。
四、按刑法上之集合犯，係指行為之本質上，具有反覆、延續實
    行複次作為之特徵，經立法特別歸類，使成獨立之犯罪構成
    要件行為態樣，故雖有複次作為，仍祇成立一罪。又所稱接
    續犯，係指數個在同時同地或密切接近之時地，侵害同一法
    益之行為，因各舉動之獨立性極為薄弱，社會通念認為無法
    強行分開，乃將之包括視為一個行為之接續進行，給予單純
    一罪之刑法評價。此種實質上一罪之集合犯及接續犯，與裁
    判上一罪之連續犯，其相異者，係在於連續犯侵害同一法益
    之數行為，各具獨立性，客觀上並認為其間存有時間上之差
    距，乃認係出於一個概括之犯意，為期訴訟經濟，擬制為一
    罪。95年7月1日起施行之修正刑法，已將連續犯及其性質類
    似之常業犯規定悉予刪除，考其立法旨趣，係因對於多次原
    可獨立評價之行為，僅論以一罪，不無鼓勵犯罪之嫌，亦與
    國民對於法律之感情相悖。是就集合犯及接續犯之觀念，於
    判斷時，自不能無限擴張，除仍應受社會通念之支配外，尤
    應注意其公平性、合理性，使與經驗法則、論理法則及比例
    原則等一般法律適用之原理原則相適合，否則即與上揭修法
    精神不符。查本件被告所犯之上開販賣第一級毒品罪，從構
    成要件文義衡之，實無從認定立法者本即預定該犯罪之本質
    ，必有數個同種類行為而反覆實行之集合犯行，故應非集合
    犯；又被告各次販賣毒品行為，均係滿足各該次之不法利益
    慾望，於滿足不法利益慾望後，該次行為即已完成，且該2
    次販賣行為時間差距1月有餘，是各該次販賣毒品行為均為
    各自獨立之行為，各自獨立性，並無密切不可分之關係，應
    各自獨立構成販賣第一級毒品罪，亦不合接續犯之構成要件
    （最高法院96年度第9次刑事庭會議決議參照）。附此說明
    。
五、公訴意旨另以：被告尚於95年8月底，由陳洋佑撥打上開000
    0000000號行動電話，而與被告聯絡購買第一級毒品海洛因
    之事宜。俟雙方談妥交易細節，並約定交易時間及地點後，
    隨即由被告出面至約定之地點即彰化縣田中鎮黃昏市場旁，
    以1000元之價格，販賣第一級毒品海洛因予陳洋佑1次。因
    認被告此部分亦涉有毒品危害防制條例第4條第1項販賣第一
    級毒品之罪嫌云云。按犯罪事實應依證據認定之，無證據不
    得認定犯罪事實；又不能證明被告犯罪者，應諭知無罪之判
    決，刑事訴訟法第154條第2項、第301條第1項前段分別定有
    明文。次按事實之認定，應憑證據，如未能發現相當證據，
    或證據不足以證明，自不能以推測或擬制之方法以為裁判基
    礎；又認定不利於被告之事實，須依積極證據，苟積極證據
    不足為不利於被告事實之認定時，即應為有利於被告之認定
    ，更不必有何有利之證據（最高法院30年上字第816號、40
    年臺上字第86號判例參照）。另刑事訴訟法第161條已於91
    年2月8日修正公布，其第1項規定：檢察官就被告犯罪事實
    ，應負舉證責任，並指出證明之方法。因此，檢察官對於起
    訴之犯罪事實，應負提出證據及說服之實質舉證責任。倘其
    所提出之證據，不足為被告有罪之積極證明，或其指出證明
    之方法，無從說服法院以形成被告有罪之心證，基於無罪推
    定之原則，自應為被告無罪判決之諭知（最高法院92年臺上
    字第128號判例參照）。公訴人認被告涉犯此部分犯行，無
    非係以證人陳洋佑之證述、及上開0000000000號行動電話之
    通訊監察譯文，為其主要論據。惟按犯施用毒品之罪，供出
    毒品來源，因而破獲者，得減輕其刑，毒品危害防制條例第
    17條定有明文。施用毒品者之該項供述，固非絕無證據能力
    ，但為防範其作利己損人之不實供述，自須擔保該項供述之
    真實性，始得作為判斷之依據。故事實審法院必須調查其他
    證據證明力之佐證，已可確信該項供述為真實而無合理之懷
    疑時，始得據為對他人不利之認定（最高法院89年度台上字
    第4173號判決參照）。經查，公訴人認被告涉犯此部分販賣
    第一級毒品之犯行，除僅有證人陳洋佑之證述外，卷內並無
    其他證據可供本院審酌，公訴人所指上開0000000000號行動
    電話之通訊監察，亦無有關95年8月底之部分，參以證人陳
    洋佑先於95年11月2日警詢、偵查，均未提及此部分95年8月
    底之交易（見偵卷第50至56頁）。至96年1月31日之警詢、
    偵查始提及被告親自拿海洛因之次數1次、是在田中黃昏市
    場前面云云（見偵卷第94至98頁），於原審則陳稱：是曾森
    煒約我到黃昏市場，曾森煒將毒品交給乙○○，乙○○再將
    毒品交給我等語（見原審卷第104頁）等情，是其前後所述
    之情節不相符，非無瑕疵可指，無法資為不利於被告之證明
    。此外復查無其他積極證據足以證明被告確有此部分販賣第
    一級毒品海洛因之犯行，是其此部分犯罪並不能證明，惟因
    公訴人認此部分犯罪與上開科刑部分係屬接續犯之實質上一
    罪，故不另為無罪之諭知，亦併此敘明。
六、據上論結，應依刑事訴訟法第第369條第1項前段、第364條
    、第299條第1項前段、毒品危害防制條例第4條第1項、第19
    條第1項、刑法第11條前段、第51條第5款、第59條，判決如
    主文。
本案經檢察官丙○○到庭執行職務。
中    華    民    國    97    年    6     月    30    日
            刑事第八庭  審判長法  官  羅  得  村
                              法  官  吳  進  發
                              法  官  劉  榮  服
上列正本證明與原本無異。
如不服本判決應於收受送達後十日內向本院提出上訴書狀，其未
敘述上訴之理由者並得於提起上訴後十日內向本院補提理由書（
均須按他造當事人之人數附繕本）。
                              書記官  周  巧  屏
中    華    民    國    97    年    6     月    30    日
附錄本案論罪科刑法條
毒品危害防制條例第4條第1項：
製造、運輸、販賣第一級毒品者，處死刑或無期徒刑；處無期徒
刑者，得併科新臺幣1千萬元以下罰金。


司法院資訊處製作；財團法人民間司法改革基金會備份。
